臺灣臺中地方法院民事判決
110年度簡上字第57號
上  訴  人  陳桂羚  

訴訟代理人  郭維翰律師
            謝佳穎律師
被  上訴人  賴奕道  

上列當事人間請求給付貨款事件，上訴人對於中華民國109年12
月3日本院臺中簡易庭109年度中簡字第2952號第一審判決，提起
上訴，本院於民國110年9月17日言詞辯論終結，判決如下：
    主    文
原判決關於命上訴人給付超過新臺幣壹拾柒萬壹仟伍佰伍拾陸元
本息部分及該部分假執行之宣告，暨訴訟費用之裁判，均廢棄。
上開廢棄部分，被上訴人在第一審之訴駁回。
其餘上訴駁回。
被上訴人應返還上訴人因假執行所為給付新臺幣壹仟貳佰零陸元
，及自民國一百一十年三月二十日起至清償日止，按年息百分之
五計算之利息。
被上訴人其餘請求上訴人返還因假執行所為給付之聲明駁回。
第一、二審訴訟費用由上訴人負擔百分之九十九，餘由被上訴人
負擔。
    事實及理由
壹、程序事項：按假執行之宣告因就本案判決或該宣告有廢棄或
    變更之判決，自該判決宣示時起，於其廢棄或變更之範圍，
    失其效力。法院廢棄或變更宣告假執行之本案判決者，應依
    被告之聲明，將其因假執行或因免為假執行所為之給付及所
    受損害，於判決內命原告返還及賠償，被告未聲明者，應告
    以得為聲明，民事訴訟法第395條第2項定有明文。又民事訴
    訟法第395條第2項之規定，應解為僅限於第2審法院有其適
    用（最高法院74年台上字第764號裁判參照）。經查，上訴
    人上訴後，被上訴人持原審勝訴判決，聲請法院對上訴人之
    財產為假執行，並於民國110年3月19日取得新臺幣（下同）
    19萬375元（見本院109年度司執字第152016號卷發還民事強
    制執行案款通知及本院卷第376頁），上訴人乃於本院二審
    審理時，抗辯倘被上訴人之請求無理由，原審之判決經廢棄
    ，其假執行失所依附，依民事訴訟法第395條第2項追加請求
    被上訴人應返還19萬375元及利息（見本院卷第362、375頁
    ），並於本院二審聲明如後貳、三所述，依前揭規定及說明
    ，並無不合，應予准許。
貳、實體方面：
一、被上訴人部分：
（一）被上訴人起訴主張：上訴人於109年3月9日至同年4月30日
      間，向安麗（Amway）直銷公司」訂購如附表所示之商品
      ，要求任職於該公司之被上訴人先予以代墊如附表所示之
      款項，除附表項次5、7、10、16之商品（營養品等）由上
      訴人受領外，其他如附表項次1到4、6、8、9、11到15之
      「空氣濾清器」（每臺均4萬1千元，下稱系爭清淨機）及
      項次14之「淨水器換購鵝頸淨水器」等商品，更委請被上
      訴人代送到所指定之客戶處所安裝，嗣上訴人就上開款項
      僅就附表項次8、9、15所示之3臺系爭清淨機之商品有以
      抵銷清償外，其餘由被上訴人為其所代墊之款項，則均無
      給付。上訴人為了經營系爭清淨機與營養食品等日用品之
      買賣，藉由LINE（手機APP）通訊軟體，以Adivanta之名
      稱請被上訴人為其墊款項購買附表所示之商品，被上訴人
      不僅代刷卡購買其向「安麗（Amway）直銷公司」所訂購
      之商品，並依其指示將商品交付給上訴人或其指定之第三
      人受領完畢。上揭債務，上訴人至今為止總共應返還予被
      上訴人62萬9,836元之代墊款，惟上訴人在先後匯款給債
      權人28萬7千元及4萬7,185元後，加上期間上訴人以所有
      之3臺系爭清淨機抵繳附表項次8、9及15之商品（同為系
      爭清淨機），故上訴人尚欠被上訴人之代墊款項為17萬2,
      651元（計算式：總貨款629,836-287,000-47,185-4,1000
      ×3＝172,651)。然因被上訴人多次向上訴人催討上開代墊
      款項，上訴人均置之不理，爰依消費借貸及返還代墊款之
      法律關係，提起本件訴訟。
（二）於本院補充：被上訴人匯款了28萬7千元給上訴人，前揭
      數額除以13臺是4萬1千元。若上訴人有訂到40臺，被上訴
      人可以向安麗公司領取獎金，折算後成本1臺3萬2千元，
      但是上訴人並沒有訂到40臺，轉而加入安麗公司自行訂購
      ，被上訴人僅是代墊款項，自無1臺3萬2千元一事。故請
      求上揭代墊之貨款17萬2,651元。
二、上訴人則以：上訴人為裝潢公司負責人，除向被上訴人介紹
    公司客戶成為下線會員，其為提供客戶裝潢服務亦有大量採
    購該產品做為家電設備之需求，而被上訴人得按其業績取得
    安麗直銷公司業務獎金回饋，並以此業務獎金填補以低於原
    價販售予上訴人或其他下線之價差進而獲利，兩造遂約定一
    臺系爭清淨機交易價格為3萬2千元，上訴人應給付被上訴人
    合計28萬9,156元貨款（計算式：8×32000＋4240＋28916＝2891
    56），並已於109年3月20日分別匯款28萬7千元、7,864元予
    被上訴人，已給付29萬4,864元，溢付5,708元予被上訴人。
    兩造並未約定上訴人需購買至40臺，方能優惠價格計價，銷
    售40臺系爭清淨機僅為被上訴人目標，並以此為話術吸引上
    訴人向其購買。被上訴人執原審所為之假執行判決向執行處
    聲請假執行，致上訴人為避免本案判決結果確定前，其所有
    不動產已遭拍定而產生不可回復之結果，不得不先行繳納本
    案款項以代清償，爰依民事訴訟法第395條第2項規定，請求
    被上訴人返還19萬375元及利息。
三、原審判決斟酌兩造之攻擊防禦方法後，為上訴人全部敗訴之
    判決，命上訴人應給付被上訴人17萬2,651元及遲延利息，
    並依職權為假執行之宣告。上訴人不服而全部提起上訴，聲
    明第1、2項為：原判決均廢棄。上開廢棄部分，被上訴人在
    第一審之訴駁回。另依民事訴訟法第395條第2項規定聲明第
    3項為：被上訴人應返還上訴人19萬375元，暨自收受該筆款
    項翌日（即110年3月20日）起至清償日止，按年息百分之5
    計算之利息。被上訴人則答辯聲明：上訴駁回。
四、兩造爭執與不爭執事項(見本院卷第144至145頁)
（一）兩造不爭之事實：附表編號2所示109年3月18日有訂1臺系
      爭清淨機、附表編號3、4所示109年3月21日有訂2臺系爭
      清淨機、附表編號8、9、15所示訂購系爭清淨機貨款已抵
      銷，被上訴人未計入（即被上訴人貨款之總金額未計入此
      3臺之價錢）、附表編號11所示109年4月3日有訂2臺系爭
      清淨機、附表編號13所示4月12日有訂1臺系爭清淨機。附
      表編號16所示貨品價金2萬8,916元。
（二）本件爭點：
　　1.系爭清淨機兩造約定1臺是4萬1千元或是3萬2千元？
　　2.有無訂貨之爭議：
　　⑴附表編號1所示109年3月9日係訂1臺或2臺系爭清淨機？
　　⑵附表編號5所示109年3月23日所訂營養品1批被上訴人得向
      上訴人請求之金額為何？
　　⑶附表編號6所示109年3月23日有無訂1臺系爭清淨機？
　　⑷附表編號7所示109年3月25日有無訂8罐纖維嚼片共計4,960
      元？
　　⑸附表編號10所示109年3月23日所訂產品1批被上訴人得向上
      訴人請求之金額為何？
　　⑹附表編號12所示109年4月5日有無訂1臺系爭清淨機？
　　⑺附表編號14所示貨品被上訴人得向上訴人請求之金額為何
      ？附表編號16所示貨品價金2萬8,916元上訴人是否已經給
      付？      
五、本院之判斷：
（一）關於系爭清淨機之購買價格，上訴人抗辯兩造約定為1臺3
      萬2千元，並提出兩造之LINE（手機APP通訊軟體）對話紀
      錄，上載被上訴人確實有報價1台3萬2千元等情，有LINE
      對話紀錄截圖在卷足憑（見本院簡上卷第21至25頁、第59
      頁、第255至269頁）。對此，被上訴人主張此3萬2千元係
      一開始向被上訴人購買40臺之團購報價，被上訴人亦明白
      告知上訴人是40臺之團購價，嗣後上訴人並未向被上訴人
      訂購達40臺，而係想要自行賺取安麗公司之獎金（傭金）
      利潤，業已自行加入安麗公司，且上訴人明白係原價4萬1
      千元，也自安麗獲得平均1臺1萬2千元至1萬3千元之獎金
      等語（見本院簡上卷第377頁），並提出兩造LINE對話記
      錄截圖、匯款單、刷卡交易明細、訂單確認單及發票為證
      （見本院簡上卷第161至201頁），而觀上開被上訴人提出
      之LINE對話記錄截圖上明載：「（被上訴人：）進貨3200
      0元 賣貨38000元 價差6000元是姐姐的利潤 若40台 40×6
      000元=24萬」、「若是40台各自再團購40台1600台」、「
      （上訴人：）甲○○角色定位…跟安麗公司預定40台…」、「
      （被上訴人：）刷卡41000元公司的部分是固定的」、「
      （被上訴人：）你的機子是我付現的」、「（被上訴人：
      ）我先付82000元了」、「（被上訴人：）空氣機13台價
      格53300元（應為533000元之誤）+入會費1000元+Xs864元
      +空氣檢測儀6000元共540864元」等語，有LINE對話記錄
      截圖在卷足參（見本院簡上卷第25、161頁），可知，被
      上訴人確實有告知上訴人系爭清淨機40臺團購價為3萬2千
      元，惟原價為4萬1千元，其後於上開對話中，被上訴人就
      系爭清淨機之金額均係以4萬1千元向上訴人計算請求，對
      話過程中，上訴人亦無何反對之意思，且上訴人亦有花費
      1,000元入會安麗公司，此有被上訴人向上訴人催付會員
      費、通知上訴人領取安麗公司獎金之LINE對話紀錄及匯款
      單在卷足憑（見中簡卷第165、175頁、本院簡上卷第229
      、289、291、307頁、）。此外，被上訴人另再提出上訴
      人匯款7臺系爭清淨機的錢予上訴人，金額是28萬7千元，
      則每臺平均亦是4萬1千元之交易紀錄，有匯款紀錄在卷足
      參（見本院簡上卷第171頁），以及被上訴人代上訴人支
      付之各次交易，金額均載為4萬1千元，有多筆交易明細、
      訂單確認單及發票在卷可考（見本院簡上卷第175至199頁
      ），足認於交易過程中，兩造確實均以系爭清淨機1臺為4
      萬1千元計價，再參以被上訴人於LINE對話中表示「姐姐
      您的獎金173815元」等語，並貼上截至109年3月31日20時
      26分19秒之安麗公司發給上訴人之獎金為17萬3,815元之
      手機畫面截圖，有LINE對話記錄截圖在卷足認（見本院簡
      上卷第307頁），對此，上訴人則以眼睛閃亮亮表情貼圖
      回應，並無反對之表示，亦有LINE對話記錄截圖在卷足認
      （見本院簡上卷第308、309頁），況兩造於接洽之初被上
      訴人雖有向上訴人報價系爭清淨機購買40臺之團購價為1
      臺3萬2千元，惟嗣後上訴人業已自行加入安麗公司，以自
      己之會員資格以1臺4萬1千元之價格下定系爭清淨機，並
      領取相關業積之獎金，被上訴人僅是代為墊付費用乙情，
      堪予認定。是本件兩造間就系爭清淨機之貨款，應以每臺
      4萬1千元計算。
（二）就附表編號1、5、6、7、10、12、14所示之交易數量或有
      無交易之爭執，本院分述如下：
    1.就附表編號1所示109年3月9日之交易，上訴人抗辯係訂購
      1臺系爭清淨機，被上訴人主張係訂購2臺，對此，被上訴
      人提出上訴人於109年3月8日向被上訴人訂購系爭清淨機2
      臺之LINE對話記錄為證（見本院簡上卷第203至215頁），
      觀其內容上訴人確實有要求被上訴人送2臺系爭清淨機，
      一臺放至住家，一臺放至被上訴人女兒之幼兒園，而被上
      訴人均有送到，拍照回傳，並向上訴人請款2臺之價錢，
      上訴人則表明星期四左右（同年月12日）匯款，有上開LI
      NE對話記錄在卷足憑，則此部分應以被上訴人主張有上訴
      人有訂購2臺系爭清淨機為真實。上訴人此部分空言否認
      ，與上開兩造間對話之內容及被上訴人確實有送貨之照片
      核屬不符，應不可採。
    2.就附表編號5所示109年3月23日所訂營養品1批之金額，被
      上訴人主張為金額為5萬5,680元，上訴人則認品項不正確
      ，且未依要求給付，對此，被上訴人提出LINE對記錄為證
      ，上載被上訴人代上訴人訂購金額為5萬5,680元訂單之截
      圖，並將此截圖以LINE傳送予被上訴人，被上訴人則回覆
      確實有收到訂購通知之簡訊截圖，有LINE對記錄在卷足參
      （見本院簡上卷第217頁），此外另有金額為5萬5,680元
      之信用卡帳單及發票在卷足佐（見本院簡上卷第219至221
      頁），足認被上訴人主張此部分有代上訴人訂營養品1批
      金額為5萬5,680元應屬可認。至上訴人上開抗辯，上訴人
      未舉證以實其說，自無從為有利之認定。
　　3.關於有無如附表編號6所示於109年3月23日訂1臺系爭清淨
      機送至木易楊精品服飾處乙節，上訴人表示此部分係上和
      新公司原有的試用機，被上訴人則主張此於109年4月5日
      有向上訴人請款，上訴人同意匯款給付，並提出LINE對話
      錄紀為證（見本院簡上卷第313頁），且主張木易楊精品
      服飾處之系爭清淨機編號為000000000JAAM，開始保固日
      為109年3月23日（即購買日），而上訴人上和新公司原有
      的系爭清淨機係109年3月9日所購買，系爭清淨機編號為0
      00000000JAAM，顯屬不同等語，本院核對被上訴人提出之
      系爭清淨機註冊與保固說明（見本院簡上卷第316頁），
      其上所載之開始日確實為109年3月23日，而上訴人所稱之
      上和新公司原有的試用機實係於109年3月9日即送至上訴
      人家中，已如上1.所載，則可推知此2臺系爭清淨機應非
      同一臺，足認上訴人此部分所辯，應有誤會，仍以被上訴
      人上開主張，合於卷證，較屬可採。
　　4.關於有無如附表編號7所示於109年3月25日訂8罐纖維嚼片
      共計4,960元乙節，被上訴人業已原審提出向上訴人確認
      有此一訂單之LINE對話記錄（見中簡卷第127頁），並提
      出刷卡交易簽單上載4,960元之照片在卷足（見中簡卷第1
      29頁），應足證明確實有此一筆交易，上訴人此部分空言
      否認，自無足採。
    5.就如附表編號10所示109年3月23日所訂產品1批，被上訴
      人得向上訴人請求之金額為何？被上訴人業於原審提出向
      上訴人確認有此一訂單金額為6,185元之LINE對話記錄（
      見中簡卷第135頁），並提出交易明細之說明（見中簡卷
      第133頁、本院簡上卷第279頁），此部分相關原品被上訴
      人既曾於LINE對話中向上訴人確認，上訴人亦無反對表示
      而收受相關產品，應足證明上訴人確實訂購並收受相關商
      品，而金額為6,185元無誤。上訴人於本院審理時反於上
      情，抗辯部分商品並未訂購，實核與上開證據不符，又無
      其他跡證可供核認，應不可採。
    6.關於附表編號12所示109年4月5日有無訂1臺系爭清淨機乙
      節，被上訴人主張此係上訴人之客戶陳禎萍向上訴人訂購
      系爭清淨機1臺，並於109年4月2日送貨至陳禎萍公司地址
      ，由大樓管理室簽收，嗣陳禎萍反悔不要購買，被上訴人
      依上訴人請求，於同年月5日再將貨品送回上訴人住處等
      情，業據被上訴人提出LINE對話記錄、貨品照片、大樓管
      理室簽收簿在卷足佐（見本院簡上卷第317至330頁），核
      無不合，堪以採信。上訴人雖否認此部分之交易，抗辯上
      開證據係拼湊而成，然依被上訴人就此部分提出之LINE對
      話記錄實屬完整，從109年4月1日下訂、同年月2日出貨，
      中間上訴人轉達訴外人陳禎萍反悔不要購買要被上訴人將
      貨品轉送至上訴人住處（即「南屯管理室」，見本院簡上
      卷323第頁）一直到同年月5日之全部對話記錄，業已完整
      反應當時之交易過程，實非拼湊，上訴人此部分所辯，仍
      無可採。
    7.末關於附表編號14所示貨品被上訴人得向上訴人請求之金
      額為何？以及附表編號16所示貨品價金2萬8,916元上訴人
      是否已經給付乙節：
　　⑴被上訴人於本院審理時已自認附表編號14所示貨款1,095元
      實業收取，不再請求（見本院簡上卷第280頁），堪認上
      訴人此部分之抗辯為可採。
　　⑵關於附表編號16所示貨品價金2萬8,916元部分，上訴人抗
      辯業已付清之基礎在於本件爭點1部分上訴人抗辯系爭清
      淨機兩造約定1臺是3萬2千元，依此計算之總貨款為28萬9
      ,156元，再依被上訴人所提出上訴人之2張匯款單資料（
      見中簡卷第175頁）合計29萬4,864元（計算式：287000+7
      864=294864），相減後抗辯上訴人已溢付云云，然系爭清
      淨機兩造約定每臺價錢應為4萬1千元，已如上1.所載，是
      上訴人抗辯溢付之計算基礎實不存在。且被上訴人亦有提
      出計算明細，說明2張匯款單中，28萬7千元之匯款金額，
      係7臺系爭清淨機之價錢（計算式：41000*7=287000），
      而7,864元之匯款金額，係安麗入會費1000元、Xs產品864
      元、空氣檢測儀6千元，並經被上訴人提出LINE對話記錄
      為證（見中簡卷第165頁），核屬相符，其金額數字之計
      算核屬一致，與上訴人計算完後尚有溢付之情形不同，可
      認被上訴人此部分主張已付之金額，應較真實正確。基此
      ，上訴人既有訂購附表編號16所示貨品，而尚未付款，自
      應給付貨品價金2萬8,916元。
　　8.基此，上開被上訴人請求之金額，經本院逐項與兩造確認
      ，並核對證據資料，就附表所示合計62萬9,836元之貨款
      ，扣除被上訴人不主張之3臺系爭清淨機（已抵銷）、原
      審承認已給付之287000元、47185元貨款（見中簡卷第77
      頁）、及上揭於本審再自認已給付如附表編號14所示貨款
      1,095元，被上訴人尚得向上訴人請求之貨款合計為17萬1
      556元（計算式：000000-000000-00000-00000*3-1095=17
      1556）。
（三）按給付有確定期限者，債務人自期限屆滿時起，負遲延責
      任。給付無確定期限者，債務人於債權人得請求給付時，
      經其催告而未為給付，自受催告時起，負遲延責任。其經
      債權人起訴而送達訴狀，或依督促程序送達支付命令，或
      為其他相類之行為者，與催告有同一之效力。民法第229 
      條第1 項、第2 項定有明文。又遲延之債務，以支付金錢
      為標的者，債權人得請求依法定利率計算之遲延利息。但
      約定利息較高者，仍從其約定利率。應付利息之債務，其
      利率未經約定，亦無法律可據者，週年利率為百分之5。
      民法第233 條第1 項、第203 條亦有明文。被上訴人對上
      訴人請求之貨款債權，核屬無確定期限之給付，既經被上
      訴人聲請支付命令，本院109年度司促字第21276號支付命
      令於109年7月17日合法送達被告，有送達證書在卷可稽（
      見司促卷第105、107頁），上訴人迄未給付，自應負遲延
      責任。是被上訴人請求被告自支付命令送達翌日即109年7
      月18日起至清償日止，按年息百分之5 計算之法定遲延利
      息，自屬有據。
（四）又上訴人上訴後，被上訴人持原審勝訴判決，聲請法院對
      上訴人之財產為假執行，於110年3月19日取得原審判命上
      訴人應給付之本息（見本院簡上卷第376頁），其中利息
      計算之日數為231日，有本院民事執行處強制執行金額計
      算書在卷足參（見司執卷第237頁），然原審判命上訴人
      給付其中1,095為無理由，已如上揭7.⑴所述，此部分上訴
      人依民事訴訟法第395條第2項規定，請求被上訴人應返還
      上訴人因假執行所為給付1130元【計算式：1095*(1+231/
      365*5%)=1130，元以下四捨五入】，及自110年3月20日起
      ，至清償日止，按年息百分之5計算之利息，即屬有據，
      逾此範圍之請求，則屬無據。
六、綜上所述，被上訴人依消費借貸及返還代墊款之法律關係請
    求：被上訴人應給付17萬1,556元及自110年3月20日起，至
    清償日止，按年息百分之五計算之利息，為有理由，應予准
    許，逾此部分為無理由，應予駁回，原審判決就上開應准許
    部分為上訴人勝訴之判決尚無不合，上訴意旨指摘原審判決
    不當，求予廢棄，為無理由，應予駁回其上訴。至原審就超
    過上開應給付部分，為上訴人敗訴之判決，並為假執行之宣
    告，未及審酌被上訴人於本審之自認，容有未洽。上訴意旨
    就此部分指摘原判決不當，求予廢棄改判，並返還此部分因
    假執行受領金額之本息，為有理由，爰判決如主文第一項所
    示。至於上開應准許部分，原審判命上訴人給付，並為假執
    行之宣告，核無違誤，上訴意旨指摘原判決不當，求予廢棄
    ，為無理由，應駁回其上訴。至於上訴人請求返還因假執行
    所為之給付就1130元及自110年3月20日起至清償日止按年息
    百分之5計算之利息，為有理由，應予准許，逾此請求為無
    理由，應併予駁回。
七、本件事證已臻明確，兩造其餘攻擊防禦方法及證據，經本院
    斟酌後，對於判決之結果不生影響，故不再逐一論列，併此
    敘明。
八、據上論結，本件上訴為一部有理由，一部無理由，依民事訴
    訟法第436條之1第3項、第450條、第395條第2項、第79條，
    判決如主文。
中　　華　　民　　國  　110 　年　  10  　月　　 8 　 日
          　　　  民事第一庭    審判長法  官  許石慶

                                      法  官  蔡孟君

                                      法  官  王詩銘
正本係照原本作成。
本裁定不得上訴。   
中　　華　　民　　國　　110 　年　　10　　月　　12　　日
                                      書記官  林玟君    
附表：
項次  訂 單 日 期（民國） 訂單金額（新臺幣） 抵銷後剩餘金額（新臺幣） 訂購商品名稱  1 109 年3 月9日 82,000元 82,000元 空氣濾清器2臺  2 109 年3 月18日 41,000元 41,000元 空氣濾清器1臺  3 109 年3 月21日 41,000元 41,000元 空氣濾清器1臺  4 109 年3 月21日 41,000元 41,000元 空氣濾清器1臺  5 109 年3 月23日 55,680元 55,680元 營養品  6 109 年3 月23日 41,000元 41,000元 空氣濾清器1臺  7 109 年3 月25日 4,960元 4,960元 纖維嚼片8罐  8 109 年3 月30日 41,000元 0元 空氣濾清器1臺  9 109 年3 月30日 41,000元 0元 空氣濾清器1臺  10 109 年3 月31日 6,185元 6,185元 漱口水、牙膏等產品  11 109 年4 月3 日 82,000元 82,000元 空氣濾清器2 臺  12 109 年4 月5 日 41,000元 41,000元 空氣濾清器1臺  13 109 年4 月12日 41,000元 41,000元 空氣濾清器1臺  14 109 年4 月16日 1,095元 1,095元 淨水器換購鵝頸淨水器  15 109年4月30日 41,000元 0元 空氣濾清器1臺  16 109年4月30日 28,916元 28,916元 營養品 合計  629,836元 506,836元